【裁判字號】    98,易,3229
【裁判日期】    981231
【裁判案由】    毒品危害防制條例
【裁判全文】
臺灣板橋地方法院刑事判決              98年度易字第3229號
公  訴  人  臺灣板橋地方法院檢察署檢察官
被      告  甲○○
上列被告因違反毒品危害防制條例案件，經檢察官提起公訴（98
年度毒偵字第7643號），本院依簡式審判程序，判決如下：
    主  文
甲○○施用第二級毒品，累犯，處有期徒刑參月，如易科罰金，
以新臺幣壹仟元折算壹日。扣案之第二級毒品甲基安非他命壹包
（驗餘淨重玖點貳伍玖捌公克）沒收銷燬之。扣案之吸食器壹組
沒收之。
    事  實
一、甲○○前於民國90年間因施用毒品案件，經依本院90年度毒
    聲字第4796號裁定送勒戒處所觀察、勒戒後，認無繼續施用
    毒品之傾向，於91年1 月30日釋放出所，並由臺灣板橋地方
    法院檢察署以90年度毒偵字第4229號為不起訴處分確定。復
    於上開觀察、勒戒執行完畢後5 年內之93年間再因施用毒品
    案件，經本院以93年度訴字第1075號判處有期徒刑6 月，如
    易科罰金，以銀元300 元折算1 日確定，於93年10月1 日易
    科罰金執行完畢。又於95年間因詐欺案件，經臺灣臺南地方
    法院以95年度簡字第2719號判處有期徒刑5 月，如易科罰金
    ，以銀元300 元折算1 日確定；再於同年間因施用第一、二
    級毒品案件，經本院以95年度訴字第693 號判處有期徒刑各
    8 月、4 月確定；另於同年間因竊盜案件，經本院以95年度
    簡上字第681 號判處有期徒刑6 月，如易科罰金，以銀元30
    0 元折算1 日確定；繼於同年間因贓物案件，經本院以95年
    度簡字第4751號判處有期徒刑3 月，如易科罰金，以銀元30
    0 元折算1 日確定；更於同年間因竊盜案件，經本院以95年
    度簡字第7083號判處有期徒刑4 月，如易科罰金，以新臺幣
    1,000 元折算1 日確定；末於96年間因施用第一、二級毒品
    案件，經本院以96年度訴字第386 號判處有期徒刑各8 月、
    6 月確定；嗣經本院以96年度聲減字第1266號就上開諸刑裁
    定均減刑後，合併定其應執行刑為有期徒刑11月，如易科罰
    金，以銀元300 元折算1 日確定，乃入監連同其另犯竊盜罪
    所處拘役接續執行，後於96年11月13日易科罰金執行完畢（
    於本案構成累犯）。
二、詎甲○○猶不思戒絕毒癮，另基於施用第二級毒品甲基安非
    他命之犯意，於98年10月13日中午某時許，在其位於臺北縣
    蘆洲巿信義路157 巷18號2 樓居所內，以將第二級毒品甲基
    安非他命置於吸食器內點火燒烤產生煙霧吸聞之方式，施用
    第二級毒品甲基安非他命1 次。嗣於同日晚間9 時許，為警
    持搜索票至其上址居所執行搜索，當場起獲其所有預備供施
    用之第二級毒品甲基安非他命1 包（驗餘淨重9.2598公克）
    及供施用第二級毒品甲基安非他命所用之吸食器1 組，而查
    獲上情。
三、案經臺北縣政府警察局蘆洲分局移請臺灣板橋地方法院檢察
    署檢察官提起公訴。
    理  由
一、本案被告甲○○所犯係死刑、無期徒刑、最輕本刑為3 年以
    上有期徒刑以外之罪，其於準備程序中就被訴事實為有罪之
    陳述，經本院告知簡式審判程序之旨，並聽取公訴人、被告
    之意見後，經裁定進行簡式審判程序，合先敘明。
二、上揭犯罪事實，業據被告於本院審理時供承不諱，且被告為
    警查獲後所採集之尿液，經送請臺灣檢驗科技股份有限公司
    以GC/MS 氣相層析質譜儀法確認檢驗結果，發現呈安非他命
    類陽性反應，有該公司出具之濫用藥物檢驗報告1 紙附卷可
    稽，而被告為警查扣其持有之白色透明結晶1 包，經送請交
    通部民用航空局航空醫務中心以同上方法檢驗結果，檢出含
    第二級毒品甲基安非他命成分（驗餘淨重9.2598公克），有
    該中心出具之毒品鑑定書1 份存卷足憑，其所含毒品成分與
    被告尿液中檢出之毒品反應相符；此外，另有臺北縣政府警
    察局蘆洲分局搜索扣押筆錄、扣押物品目錄表各1 件、查獲
    現場暨扣押物品照片共6 張附卷及被告所有預備供施用之上
    開第二級毒品甲基安非他命1 包、供施用第二級毒品甲基安
    非他命所用之吸食器1 組扣案可資佐證，足認被告自白確與
    事實相符，堪值採信。
三、按施用第二級毒品為犯罪行為，毒品危害防制條例第10條第
    2 項定有處罰明文。故施用第二級毒品者，依前揭規定本應
    科以刑罰。惟基於刑事政策，對合於一定條件之施用者，則
    依同條例第20條、第23條之規定，施以觀察、勒戒及強制戒
    治之保安處分。又毒品危害防制條例於92年7 月9 日修正公
    佈，自93年1 月9 日施行，其中第20條、第23條將施用毒品
    之刑事處遇程式，區分為「初犯」及「5 年內再犯」、「5
    年後再犯」。依其立法理由之說明：「初犯」，經觀察、勒
    戒或強制戒治後，應為不起訴處分或不付審理之裁定；經觀
    察、勒戒或強制戒治執行完畢釋放後，「5 年內再犯」者，
    因其再犯率甚高，原實施之觀察、勒戒及強制戒治既已無法
    收其實效，爰依法追訴或裁定交付審理。至於經觀察、勒戒
    或強制戒治執行完畢釋放後，「5 年後再犯」者，前所實施
    之觀察、勒戒或強制戒治已足以遮斷其施用毒品之毒癮，為
    期自新及協助其斷除毒癮，仍適用「初犯」規定，先經觀察
    、勒戒或強制戒治之程式。從而，依修正後之規定，僅限於
    「初犯」及「5 年後再犯」二種情形，始應先經觀察、勒戒
    或強制戒治程式。倘被告於5 年內已再犯，經依法追訴處罰
    ，縱其第三次（或第三次以上）再度施用毒品之時間，在初
    犯經觀察、勒戒或強制戒治執行完畢釋放5 年以後，已不合
    於「5 年後再犯」之規定，且因已於「5 年內再犯」，顯見
    其再犯率甚高，原實施觀察、勒戒或強制戒治，已無法收其
    實效，即應依該條例第10條處罰（最高法院97年度第5 次刑
    庭會議決議意旨參照）。查被告有如事實欄一所示曾送觀察
    、勒戒執行完畢及於觀察、勒戒執行完畢釋放後5 年內再犯
    施用毒品罪而經法院判刑確定等情，有臺灣高等法院被告前
    案紀錄表1 件在卷可查，則其本案施用毒品之時間距離其初
    犯施用毒品罪而接受觀察、勒戒執行完畢之日即91年1 月30
    日，雖已逾5 年，惟其既曾於該次觀察、勒戒執行完畢釋放
    後5 年內多次再犯施用毒品犯行，且均經法院判刑確定，是
    其再犯本案施用第二級毒品罪，依上開說明，自非屬毒品危
    害防制條例第20條第3 項所定「5 年後再犯」之情形，仍應
    依法追訴處罰。是本案事證明確，被告犯行以堪認定，應予
    依法論罪科刑。
四、核被告所為，係犯毒品危害防制條例第10條第2 項之施用第
    二級毒品罪。被告施用第二級毒品前、後，非法持有第二級
    毒品之低度行為，應為其施用該毒品之高度行為所吸收，均
    不另論罪。又被告受有如事實欄一所示多次有期徒刑之宣告
    ，最後一次係於96年11月13日易科罰金執行完畢，此有臺灣
    高等法院被告前案紀錄表1 件存卷可考，其於5 年內故意再
    犯本案有期徒刑以上之罪，為累犯，應依刑法第47條第1 項
    規定加重其刑。爰審酌被告前因施用毒品，獲得不起訴處分
    之寬典，復經法院判處刑罰，仍無法戒絕毒癮，再次漠視法
    令禁制而犯本罪，惟其施用毒品所生危害，實以自戕身心健
    康為主，對於他人生命、身體、財產等法益，尚無明顯而重
    大之實害，兼衡其犯罪後坦承犯行，已知悔悟等一切情狀，
    量處如主文所示之刑，並諭知易科罰金之折算標準，以示懲
    儆。
五、扣案之甲基安非他命1 包（驗餘淨重9.2598公克）係查獲之
    第二級毒品，且上開毒品之包裝袋與該毒品亦難以完全析離
    ，故不問屬於犯人與否，應依毒品危害防制條例第18條第1
    項前段規定沒收銷燬之。又扣案之吸食器1 組，係被告所有
    且供施用第二級毒品甲基安非他命所用之物，業據其供承在
    卷，亦應依刑法第38 條 第1 項第2 款規定沒收之。
據上論斷，應依刑事訴訟法第273 條之1 第1 項、第299 條第1
項前段，毒品危害防制條例第10條第2 項、第18條第1 項前段，
刑法第11條前段、第47條第1 項、第41條第1 項前段、第38條第
1 項第2 款，判決如主文。
本案經檢察官黃筵銘到庭執行職務。
中    華    民    國    98    年    12    月    31    日
                  刑事第七庭    法  官  王瑜玲
以上正本證明與原本無異
如不服本判決應於送達後10日內向本院提出上訴狀
                                書記官  謝嘉玲
中    華    民    國    99    年    1     月    4     日
附錄本案論罪科刑法條全文：
毒品危害防制條例第10條
施用第一級毒品者，處6 月以上5 年以下有期徒刑。
施用第二級毒品者，處3 年以下有期徒刑。


司法院資訊處製作；財團法人民間司法改革基金會備份。
